【裁判字號】    98,交聲,403
【裁判日期】    981125
【裁判案由】    違反道路交通管理處罰條例聲明異議
【裁判全文】
臺灣士林地方法院交通事件裁定         98年度交聲字第403號
原處分機關  臺北市交通事件裁決所
異議人即    甲○○
受處分人
上列異議人即受處分人因違反道路交通管理處罰條例案件，對於
臺北市交通事件裁決所民國98年3 月13日所為處分（原處分案號
：北市裁申字第裁22-A00EA3005號）聲明異議，本院裁定如下：
    主  文
異議駁回。
    理  由
一、按汽車行駛至交岔路口左轉彎時，應距交岔路口30公尺前顯
    示方向燈或手勢，換入內側車道或左轉車道，行至交岔路口
    中心處左轉；汽車駕駛人，在車道左轉彎，不先駛入內側車
    道者，處新臺幣（下同）600 元以上1,800 元以下罰鍰，並
    記違規點數1 點，道路交通安全規則第102 條第1 項第5 款
    、道路交通管理處罰條例第48條第1 項第4 款、第63條第1
    項第1 款分別定有明文。
二、原處分意旨略以：異議人即受處分人甲○○於民國97年12月
    31日19時9 分許，駕駛車牌號碼2C-008號營業小客車（下稱
    上開營小客車），行經臺北市○○路與文林路交岔路口，為
    警當場舉發「在多車道左轉彎，不先駛入內側車道」之違規
    ，爰依道路交通管理處罰條例第48條第1 項第4 款處罰鍰60
    0 元，並依同條例第63條第1 項第1 款記違規點數1 點。
三、聲明異議意旨略以：伊確有於上揭時間，駕駛上開營小客車
    ，行經臺北市○○區○○路路口左轉基河路，惟伊當時並非
    由中線車道直接左轉基河路，而是先駛至內線車道前面的待
    轉區，等待左轉號誌指示燈亮起再行左轉基河路，伊並未違
    規，員警卻僅將伊攔停並掣單舉發，故認員警舉發有誤云云
    。
四、經查：
    (一)異議人即受處分人甲○○所有之上開營小客車，於97年12
      月31日19時9 分許，在臺北市○○路與文林路路口之多車
      道路段左轉彎時，於駛至接近路口之際，因見內線第二車
      道塞車擁擠，始逕由內線第二線車道變換至內線第一車道
      之待轉區，經警當場舉發「在多車道左轉彎，不先駛入內
      側車道」之違規等情，此為異議人所是認，並有臺北市政
      府警察局掌電字第A00EA3005 號舉發通知單影本1 紙在卷
      可稽，此部分事實，堪予認定。
    (二)證人即當天在場舉發之臺北市政府警察局士林分局警備隊
      員警乙○○，於本院調查時具結證稱：「這件違規是發生
      在基河路與文林路口。當時在基河路轉基河路（是Y 字形
      路口），有專用的左轉彎車道，異議人是在轉彎時從內側
      第二車道直接左轉，沒有依照行車秩序左轉，左轉專用車
      道是在內線第一車道，異議人左轉後就看到伊站在基河路
      口。該左轉彎的路口很大，當時伊距離異議人違規處約50
      公尺以內，伊可以清楚看見違規地點發生情形。該處有左
      轉專用指示燈，僅有專用指示燈亮時，內側第一車道才能
      左轉。內側第二車道是不能直接左轉，且地上是僅有直行
      標線，沒有可左轉的標線，內一、內二車道中間上有劃雙
      白線。伊確定異議人是在內二車道就直接左轉。」等語明
      確（見本院卷第27頁），經衡證人乙○○與異議人並無任
      何親屬關係，此業據證人乙○○陳明在卷，其於負有具結
      義務並可能受刑法偽證罪處罰之情形下，仍於法庭為前揭
      證言，其證言之憑信性應可獲得擔保，且依其前開證述內
      容，就事發經過能為詳盡之描述，所述又均合於常情而無
      矛盾齟齬之處，衡情其更無設詞陷害異議人之必要；況證
      人乙○○既為依法執行交通勤務之員警，其所為舉發之執
      行職務行為，依前揭說明，原則上應可推定其為正當。
    (三)再異議人雖辯稱其本欲往文林路行駛，因見前方塞車，故
      臨時變換車道至內線車道前面之待轉區停車待轉，等待左
      轉號誌指示燈亮時再行左轉基河路，並有其繪製之行駛路
      線圖示1 紙在卷（見本院卷第5 頁），惟道路管理處罰條
      例第48條第1 項第4 款有關在多車道左轉彎，應先駛入內
      側車道規定之立法本旨，無非係為確保駕駛人之用路安全
      ，同時兼顧其他車道用路人之行車安全，藉以避免妨礙其
      他車輛通行及交通事故之發生，並維車流順暢而設，是若
      倘非內側車道之駕駛人，由他車道逕行左轉佔用左轉待轉
      區○○○○○道依法行進欲左轉之車輛，豈不是因此而受
      阻致交通遲滯？此非符立法之本旨。況異議人本行駛直行
      車道，倘欲左轉，理應即早轉入內側車道，竟不為之，待
      車行接近轉彎路口，方以其行駛車道過於擁擠，臨時變更
      行進方向等情置辯，顯係基於投機心態，圖行駛之便利而
      不遵守交通規則，如人人皆以此為由，則法規之訂定豈非
      屬具文，亦對於依法遵行駛入內側車道之駕駛人顯失公平
      。準此，異議人上開所辯，自無足採。
五、綜上所述，異議人確有於上揭時、地駕駛上開營小客車，在
    多車道左轉彎，不先駛入內側車道之違規行為，從而，原處
    分機關依首揭道路交通管理處罰條例第48條第1 項第4 款之
    規定，裁處受處分人罰鍰600 元，並依同條例第63條第1 項
    第1 款記違規點數1 點，核屬無誤，本件異議為無理由，應
    予駁回。
據上論斷，應依道路交通案件處理辦法第19條，裁定如主文。
中    華    民    國    98    年    11    月    25    日
                        交通法庭法  官  高雅敏
以上正本證明與原本無異。
如不服本裁定應於送達後5日內向本院提出抗告狀。
                                書記官  陳映羽
中    華    民    國    98    年    11    月    25    日


司法院資訊處製作；財團法人民間司法改革基金會備份。
